【裁判字號】    94,易,1186
【裁判日期】    950428
【裁判案由】    贓物
【裁判全文】
臺灣板橋地方法院刑事判決              94年度易字第1186號
公  訴  人  臺灣板橋地方法院檢察署檢察官
被      告  乙○○
                    (現於臺灣臺北戒治所強制戒治中)
上列被告因贓物案件，經檢察官提起公訴（九十四年度偵字第一
四一三八號、第一四一三九號、第一四一四○號），本院判決如
下：
    主  文
乙○○收受贓物，處有期徒刑月，如易科罰金，以佰元折算
壹日。
    事  實
一、乙○○預見年籍姓名不詳綽號「阿志」之成年男子，於民國
    九十三年九月五日某時在不詳地點所交付，車號GIO-四一五
    號重型機車（為李俊雄於九十三年八月十二日下午四時三十
    分許，在臺北縣土城市○○路十五號前失竊）係來路不明之
    贓物，仍不違其本意，為供作「阿志」向其借款新臺幣五千
    元之擔保而予以收受，並供自己騎乘使用。嗣於同年九月六
    日下午一時四十五分許，在臺北縣三峽鎮○○路二三八巷十
    三號前，為警查獲。
二、案經臺北縣政府警察局三峽分局移送臺灣板橋地方法院檢察
    署檢察官偵查起訴。
    理  由
一、訊據被告乙○○坦承在上揭時地收受「阿志」所交付車號GI
    O-四一五號重型機車一輛之事實，惟矢口否認有收受贓物之
    犯行，辯稱：伊不知「阿志」所交付擔保借款之重型機車係
    他人所失竊云云。經查：上揭車號GIO-四一五號重型機車，
    係李俊雄於九十三年八月十二日下午四時三十分許，在臺北
    縣土城市○○路十五號前所失竊，業據證人李俊雄於警詢中
    證述明確，被告就此警詢筆錄之證據能力並未表示異議，依
    刑事訴訟法第一百五十九條之五第二項之規定有證據能力，
    復有臺北縣政府警察局贓物認領保管單、車輛車牌失竊作業
    －查獲車輛認可資料、扣押物品目錄及機車照片足稽，上揭
    車號GIO-四一五號重型機車確係他人失竊之贓物無訛。被告
    於偵審中均無法找出交付機車予其之「阿志」，亦無法指出
    「阿志」真實姓名供本院調查，無端收受其無法確知真實姓
    名之人所交付之機車，又未收取行車執照或其他可資證明機
    車來歷之證照，被告受有國中教育，為四十餘歲之成年人，
    社會閱歷豐富，在收受機車時顯無不能預見「阿志」所交付
    無證件之機車可能係他人所失竊之物，又為圖便利，於收受
    機車時未請求「阿志」留下可資證明身分或聯絡之資料，逕
    予收受，益徵縱收到贓物亦不違被告之本意，被告犯罪之故
    意已明，所辯不知係贓物云云即不足採信，本件事證明確，
    犯行洵堪認定，應依法論科。
二、核被告所為，係犯刑法第三百四十九條第一項之收受贓物罪
    。爰審酌被告收受他人失竊之物，已足助長竊盜犯罪，收受
    僅有機車一部，及其犯罪之目的、手段、所生危害、犯罪後
    態度不良，毫無悔改之意等一切情狀，量處如主文所示之刑
    ，並諭知易科罰金之折算標準，以資懲儆。
三、公訴意旨另略以：被告明知不詳人士持有之車號INP-三六九
    號重型機車（係戴子平於九十三年二月十八日下午八時許，
    在桃園縣龜山鄉○○村○○路五號前失竊）係來源不明之贓
    物，仍於九十三年二月二十一日上午九時許，在臺北縣三峽
    鎮○○路二三八巷十三號住處，加以收受後騎乘使用。嗣於
    同日上午九時三十分許，在臺北縣三峽鎮○○路二三八巷十
    三號前，為警查獲，並起出已遭不詳人士以黏貼黑色膠帶之
    方式變造車號為「INR-八六九」號車牌之上開贓車及機車鑰
    匙一串，因認被告涉犯刑法第三百四十九條第一項之收受贓
    物罪嫌云云。公訴人認被告涉犯上揭罪名無非係以證人甲○
    ○於臺灣板橋地方法院檢察署九十四年度偵緝字第五九五號
    案件之陳述及被害人戴子平於警詢之指訴及其立具之贓物認
    領保管單等為其論據。按犯罪事實應依證據認定之，無證據
    不得認定犯罪事實；不能證明被告犯罪者，應諭知無罪之判
    決，刑事訴訟法第一百五十四條第二項、第三百零一條第一
    項分別定有明文。經查，證人甲○○於臺灣板橋地方法院九
    十四年度偵緝字第十二號竊盜案件檢察官偵查中供承：「那
    車子（INP-三六九）是我們二人牽的，他（按指被告）在使
    用。」、「他跟我說那是他外甥女的，要我幫他把車子抬到
    發財車上，他就載走了。」等語，本院審理時傳訊甲○○作
    證時，亦結證如上，此有偵查筆錄及本院審理筆錄足考，綜
    合檢察官所舉出之上揭證據及本院調查結果，僅足以證明被
    告有竊盜INP-三六九號機車之事實，無法證明被告係收受他
    人竊得之INP-三六九號機車之事實，且刑事訴訟法第三百條
    所謂得就起訴之犯罪事實變更檢察官所引應起訴之法條，係
    指法院於不妨害事實同一之範圍內，得自由認定事實，適用
    法律而言。而竊盜罪與收受贓物罪，兩者非特社會事實歧異
    ，即法律所賦予之評價亦不相同，殊非具有犯罪事實同一性
    之案件甚明，此有最高法院八十四年度台上字第二二一六號
    判決足供參照。既不能證明被告有收受贓物之犯行，原應為
    無罪判決之諭知，惟此部分犯行，公訴人認與本院判決有罪
    之上揭收受贓物犯行，有裁判上一罪之連續犯關係，爰不另
    為無罪之諭知。末按被告竊盜犯行既經證人甲○○證述明確
    ，又有上揭被害人之證詞及贓物認領保管單據可供佐證，足
    堪認定，因與起訴書所載之犯罪事實構成要件不同，本院無
    從變更起訴法條予以審究，此部分犯罪應由檢察官另行依法
    處理，附此敘明。
據上論斷，應依刑事訴訟法第二百九十九條第一項前段，刑法第
三百四十九條第一項、第四十一條第一項前段，罰金罰鍰提高標
準條例第一條前段、第二條，判決如主文。
本案經檢察官朱立豪到庭執行職務。
中    華    民    國    95    年    4     月    28    日
            臺灣板橋地方法院刑事第十七庭
                      審判長法  官  張江澤
                            法  官  絲鈺雲
                            法  官  王綽光
以上正本證明與原本無異
如不服本判決應於送達後10日內向本院提出上訴狀
                            書記官  許清秋
中    華    民    國    95    年    4     月    28    日
附錄本案論罪科刑法條全文：
中華民國刑法第三百四十九條
收受贓物者，處三年以下有期徒刑、拘役或五百元以下罰金。
搬運、寄藏、故買贓物或為牙保者，處五年以下有期徒刑、拘役
或科或併科一千元以下罰金。
因贓物變得之財物，以贓物論。


司法院資訊處製作；財團法人民間司法改革基金會備份。
